ACORDAO-COMPLETO-2493462

ACÓRDÃO 10678/2021 ATA 27/2021 - PRIMEIRA CÂMARA

Vistos, relatados e discutidos estes autos de processo de tomada de contas especial instaurada pela Secretaria Especial de Cultura em razão de não comprovação da regular aplicação dos recursos captados por força do projeto cultural Pronac 13-2168,
ACORDAM os Ministros do Tribunal de Contas da União, reunidos em sessão da Primeira Câmara, ante as razões expostas pelo relator, em:
9.1. com fundamento nos arts. 1º, inciso I, e 16, inciso III, alíneas "a" e "c", da Lei 8.443/1992 c/c os arts. 19 e 23, inciso III, da mesma Lei, e com os arts. 1º, inciso I, 209, incisos I e III, 210 e 214, inciso III, do RITCU, julgar irregulares as contas do sr. Daniel Domingues Barbosa (XXX.816.687-XX) e da empresa Daniel Domingues Barbosa (12.600.325/0001-94) , condenando-os ao pagamento da quantia abaixo discriminada, com a fixação do prazo de 15 (quinze) dias, a contar da notificação, para comprovarem, perante o Tribunal (art. 214, inciso III, alínea "a", do RITCU) , o recolhimento da dívida aos cofres do Fundo Nacional de Cultura, atualizada monetariamente e acrescida dos juros de mora, calculados a partir das datas indicadas até a do efetivo recolhimento, na forma prevista na legislação em vigor: 
	VALOR ORIGINAL (R$) 
	DATA DA OCORRÊNCIA

	31.129,94
	4/2/2015

9.2. aplicar ao sr. Daniel Domingues Barbosa (XXX.816.687-XX) multa no valor de R$ 4.500,00 (quatro mil e quinhentos reais) , nos termos do art. 57 da Lei 8.443/1992 c/c art. 267 do RITCU, fixando-lhe o prazo de quinze dias, a contar da notificação, para comprovar, perante o Tribunal (art. 214, inciso III, alínea "a", do RITCU) , o recolhimento da dívida aos cofres do Tesouro Nacional, atualizada monetariamente desde a data do presente acórdão até a data do efetivo recolhimento, se for paga após o vencimento, na forma da legislação em vigor;
9.3. autorizar, nos termos do art. 28, inciso II, da Lei 8.443/1992, a cobrança judicial das dívidas, caso não sejam atendidas as notificações;
9.4. autorizar, caso solicitado, o pagamento das dívidas em até 36 (trinta e seis) parcelas mensais e consecutivas, nos termos do art. 26 da Lei 8.443/1992 c/c o art. 217 do RITCU, fixando o prazo de 15 (quinze) dias, a contar do recebimento da notificação, para comprovação perante o Tribunal do recolhimento da primeira parcela, e de 30 (trinta) dias, a contar da parcela anterior, para comprovação do recolhimento das demais parcelas, devendo incidir sobre cada valor mensal, atualizado monetariamente, os juros de mora devidos, na forma prevista na legislação em vigor;
9.5. alertar aos responsáveis que a inadimplência de qualquer parcela acarretará o vencimento antecipado do saldo devedor;
9.6. dar ciência da presente deliberação ao Procurador-Chefe da Procuradoria da República no Estado do Rio de Janeiro, nos termos do § 3º do art. 16 da Lei 8.443/1992 c/c o § 7º do art. 209 do RITCU; e
9.7. dar ciência do presente acórdão aos responsáveis e à Secretaria Especial de Cultura.

Tomada de contas especial instaurada em virtude da não comprovação da boa e regular aplicação de recursos captados mediante incentivo fiscal da Lei Rouanet em face da omissão no dever de prestar contas.

Primeira Câmara

Secretaria Especial da Cultura

3. Responsáveis: Daniel Domingues Barbosa (XXX.816.687-XX) e Daniel Domingues Barbosa (12.600.325/0001-94)

13.1. Ministros presentes: Walton Alencar Rodrigues (Presidente), Benjamin Zymler (Relator), Vital do Rêgo e Jorge Oliveira.
13.2. Ministros-Substitutos presentes: Augusto Sherman Cavalcanti e Weder de Oliveira.

BENJAMIN ZYMLER

Adoto como relatório, com alguns ajustes de forma, a instrução elaborada no âmbito da Secretaria de Controle Externo de Tomada de Contas Especial (SecexTCE) , inserta à peça 110:
"INTRODUÇÃO
Cuidam os autos de tomada de contas especial instaurada pela Secretaria Especial de Cultura, em desfavor de Daniel Domingues Barbosa (12.600.325/0001-94) e do Sr. Daniel Domingues Barbosa (XXX.816.687-XX) , em virtude da não comprovação da boa e regular aplicação dos recursos captados mediante incentivo fiscal da Lei Rouanet, em face da omissão no dever de prestar contas dos recursos destinados ao projeto 'Folks: Gravação de CD e Show de Lançamento' (Pronac 13-2168) , tendo por objeto a produção, gravação, mixagem e prensa de 2.000 cópias do disco de estreia da banda Folks, aprovado e autorizado pela Portaria-MinC 332/2013 (peça 5) , permitindo a captação de recursos financeiros na forma de doações ou patrocínios (Mecenato) , conforme estipulado na Lei 8.313/1991, alterada pela Lei 9.874/1999.
HISTÓRICO
Em 5/10/2018, com fundamento na IN/TCU 71/2012, alterada pela IN/TCU 76/2016 e DN/TCU 155/2016, o dirigente da Secretaria Especial de Cultura autorizou a instauração da tomada de contas especial (peça 20) . O processo foi registrado no sistema e-TCE com o número 825/2019.
O Pronac 13-2168 foi firmado no valor de R$ 213.020,00, no período de 28/6/2013 a 30/6/2015 (peça 5) , com prazo para execução dos recursos de 4/2/2015 a 30/6/2015, recaindo o prazo para prestação de contas em 30/7/2015.
A empresa proponente captou recursos autorizados, no montante de R$ 200.000,00, conforme atestam os recibos (peça 7) e/ou extratos bancários (peça 10) .
O fundamento para a instauração da tomada de contas especial, conforme consignado na matriz de responsabilização elaborada pelo tomador de contas, foi a constatação da seguinte irregularidade: 
'Não comprovação da boa e regular aplicação dos recursos federais repassados à Daniel Domingues Barbosa 10181668742, em face da omissão no dever de prestar contas dos valores transferidos, no âmbito do projeto 'Folks: Gravação de CD e Show de lançamento', no período de 4/2/2015 a 30/6/2015, cujo prazo encerrou-se em 30/7/2015.'
Os responsáveis arrolados na fase interna foram devidamente comunicados e, diante da ausência de justificativas suficientes para elidir a irregularidade e da não devolução dos recursos, instaurou-se a tomada de contas especial.
No relatório (peça 33) , o tomador de contas concluiu que o prejuízo importaria no valor original de R$ 200.000,00, imputando-se a responsabilidade a Daniel Domingues Barbosa 10181668742, e a Daniel Domingues Barbosa, na condição de dirigente. 
Em 23/8/2019, a Controladoria-Geral da União emitiu o relatório de auditoria (peça 34) , em concordância com o relatório do tomador de contas. O certificado de auditoria e o parecer do dirigente do órgão de controle interno concluíram pela irregularidade das presentes contas (peças 35 e 36) .
Em 9/9/2019, o ministro responsável pela área atestou haver tomado conhecimento das conclusões contidas no relatório e certificado de auditoria, bem como do parecer conclusivo do dirigente do órgão de controle interno, manifestando-se pela irregularidade das contas, e determinou o encaminhamento do processo ao Tribunal de Contas da União (peça 37) .
	Diante do exposto, na instrução presente na peça 40, foi proposto:
a) 'realizar a citação, com fundamento nos arts. 10, § 1º, e 12, incisos I e II, da Lei 8.443/1992 c/c o art. 202, incisos I e II, do RI/TCU, para que, no prazo de quinze dias, os responsáveis abaixo indicados, em decorrência das condutas praticadas, apresentem alegações de defesa e/ou recolham, aos cofres especificados, a quantia abaixo indicada, atualizada monetariamente a partir da respectiva data até o efetivo recolhimento, abatendo-se na oportunidade a quantia eventualmente ressarcida, na forma da legislação em vigor, que geraram as irregularidades demonstradas a seguir:
Débito relacionado ao responsável Daniel Domingues Barbosa 10181668742 (CNPJ: 12.600.325/0001-94) , em solidariedade com Daniel Domingues Barbosa.
Irregularidade: não comprovação da boa e regular aplicação dos recursos federais repassados com amparo no Pronac 13-2168, em face da omissão no dever de prestar contas dos valores transferidos.
Evidências da irregularidade: documentos técnicos presentes nas peças 25, 9, 21, 8, 20, 22, 26, 7, 24, 23, 10 e 27.
Normas infringidas: arts. 37, caput, e 70, parágrafo único, da Constituição Federal; art. 93 do Decreto-Lei 200/67; art. 66 do Decreto 93.872/1986; art. 29 da Lei 8.313/1991; art. 39 da Portaria Minc 46/1998; Portaria MinC 86/2014, art. 6º, inciso III, alínea 'a'; IN MinC 1/2010, art. 6º, inciso VI; IN MinC 1/2012, art. 71, §§ 1º e 2º; IN MinC 1/2013, arts. 10, inciso VI, 75, parágrafo primeiro, 78 e 90, parágrafo único; IN MinC 1/2017, arts. 101 e 106, inciso III, alínea 'a'; IN MinC 5/2017, arts. 47, 48 e 51, inciso III, alínea 'a'; Lei 8.313/1991; art. 8º da Lei 8.443/1992 c/c o Acórdão 1928/2005-TCU-Segunda Câmara) .
Cofre credor: Fundo Nacional de Cultura.
Valor atualizado do débito (sem juros) em 25/9/2019: R$ 270.038,62
Conduta: não demonstrar a boa e regular aplicação dos recursos federais recebidos e geridos por meio do instrumento em questão, no período de 4/2/2015 a 30/6/2015, em face da omissão na prestação de contas, cujo prazo encerrou-se em 30/1/2016.
Nexo de causalidade: a conduta descrita impediu o estabelecimento do nexo causal entre as possíveis despesas efetuadas com os recursos recebidos, no âmbito do instrumento em questão, no período de 4/2/2015 a 30/6/2015, resultando em presunção de dano ao erário.
Culpabilidade: não há excludentes de ilicitude, de culpabilidade e de punibilidade; é razoável supor que o administrador responsável pela pessoa jurídica tinha consciência da ilicitude de sua conduta; era exigível conduta diversa da praticada, qual seja, desincumbir-se do seu dever por meio da apresentação da prestação de contas no prazo e forma devidos.
Débito relacionado ao responsável Sr. Daniel Domingues Barbosa (CPF: XXX.816.687-XX) , na condição de dirigente, em solidariedade com Daniel Domingues Barbosa 10181668742.
Irregularidade: não comprovação da boa e regular aplicação dos recursos federais repassados com amparo no Pronac 13-2168, em face da omissão no dever de prestar contas dos valores transferidos.
Evidências da irregularidade: documentos técnicos presentes nas peças 25, 9, 21, 8, 20, 22, 26, 7, 24, 23, 10 e 27.
Normas infringidas: arts. 37, caput, e 70, parágrafo único, da Constituição Federal; art. 93 do Decreto-Lei 200/67; art. 66 do Decreto 93.872/1986; art. 29 da Lei 8.313/1991; art. 39 da Portaria Minc 46/1998; Portaria MinC 86/2014, art. 6º, inciso III, alínea 'a'; IN MinC 1/2010, art. 6º, inciso VI; IN MinC 1/2012, art. 71, §§ 1º e 2º; IN MinC 1/2013, arts. 10, inciso VI, 75, parágrafo primeiro, 78 e 90, parágrafo único; IN MinC 1/2017, arts. 101 e 106, inciso III, alínea 'a'; IN MinC 5/2017, arts. 47, 48 e 51, inciso III, alínea 'a'; Lei 8.313/1991; art. 8º da Lei 8.443/1992 c/c o Acórdão 1928/2005-TCU-Segunda Câmara) .
Cofre credor: Fundo Nacional de Cultura.
Valor atualizado do débito (sem juros) em 25/9/2019: R$ 270.038,62
Conduta: não demonstrar a boa e regular aplicação dos recursos federais recebidos e geridos por meio do instrumento em questão, no período de 4/2/2015 a 30/6/2015, em face da omissão na prestação de contas, cujo prazo encerrou-se em 30/1/2016.
Nexo de causalidade: a conduta descrita impediu o estabelecimento do nexo causal entre as possíveis despesas efetuadas com os recursos recebidos, no âmbito do instrumento em questão, no período de 4/2/2015 a 30/6/2015, resultando em presunção de dano ao erário.
Culpabilidade: não há excludentes de ilicitude, de culpabilidade e de punibilidade; é razoável supor que o responsável tinha consciência da ilicitude de sua conduta; era exigível conduta diversa da praticada, qual seja, desincumbir-se do seu dever por meio da apresentação da prestação de contas no prazo e forma devidos.
b) informar aos responsáveis que, caso venha a ser condenado pelo Tribunal, os débitos ora apurados serão acrescidos de juros de mora, nos termos do § 1º do art. 202 do RI/TCU;
c) esclarecer aos responsáveis, em obediência ao art. 12, § 2º, da Lei 8.443/1992, e ao art. 12, inciso VI, da Resolução TCU 170/2004, que o recolhimento tempestivo do débito somente saneará o processo caso seja reconhecida a sua boa-fé e não se constate outra irregularidade nas contas; 
d) realizar a audiência dos responsáveis abaixo indicados, com fundamento nos arts. 10, § 1º, e 12, incisos I e III, da Lei 8.443/1992, c/c o art. 202, incisos I e III, do RI/TCU, para que, no prazo de quinze dias, apresentem razões de justificativa quanto as condutas praticadas que geraram as irregularidades demonstradas a seguir: 
Responsável: Sr. Daniel Domingues Barbosa (CPF: XXX.816.687-XX) , na condição de dirigente
Irregularidade: não cumprimento do prazo originalmente estipulado para prestação de contas do projeto incentivado, cujo prazo encerrou-se em 30/7/2015.
Evidências da irregularidade: documentos técnicos presentes nas peças 25, 21, 20, 22, 26, 7, 24, 23, 10 e 27.
Normas infringidas: arts. 37, caput, e 70, parágrafo único, da Constituição Federal; art. 93 do Decreto-Lei 200/67; art. 66 do Decreto 93.872/1986; art. 29 da Lei 8.313/1991; art. 39 da Portaria Minc 46/1998; Portaria MinC 86/2014, art. 6º, inciso III, alínea 'a'; IN MinC 1/2010, art. 6º, inciso VI; IN MinC 1/2012, art. 71, §§ 1º e 2º; IN MinC 1/2013, arts. 10, inciso VI, 75, parágrafo primeiro, 78 e 90, parágrafo único; IN MinC 1/2017, arts. 101 e 106, inciso III, alínea 'a'; IN MinC 5/2017, arts. 47, 48 e 51, inciso III, alínea 'a'; Lei 8.313/1991; art. 8º da Lei 8.443/1992 c/c o Acórdão 1928/2005-TCU-Segunda Câmara) .
Conduta: descumprir o prazo originalmente estipulado para prestação de contas dos recursos federais recebidos à conta do instrumento em questão, o qual se encerrou em 30/7/2015
Nexo de causalidade: a conduta descrita impediu o estabelecimento do nexo causal entre as possíveis despesas efetuadas com os recursos recebidos, no âmbito do instrumento em questão, no período de 4/2/2015 a 30/6/2015.
Culpabilidade: não há excludentes de ilicitude, de culpabilidade e de punibilidade; é razoável supor que o responsável tinha consciência da ilicitude de sua conduta; era exigível conduta diversa da praticada, qual seja, desincumbir-se do seu dever por meio da apresentação da prestação de contas no prazo e forma devidos.'
 A empresa Daniel Domingues Barbosa 10181668742 (12.600.325/0001-94) não foi citada, pois o Ofício 10.011/2019-TCU/Seproc, de 6/11/2019 (peça 46) , não foi entregue, retornando sob a rubrica 'mudou-se' (peça 49) . Já o Sr. Daniel Domingues Barbosa (XXX.816.687-XX) foi citado por intermédio do Ofício 10.013/2019-TCU-Seproc, de 6/11/2019 (peça 47) . Em resposta, apresentou seus argumentos de defesa por intermédio dos documentos presentes na peça 50.
 Instrução presente na peça 53 considerou não ser necessária a citação da pessoa jurídica. Uma vez já realizada a citação da pessoa física, a jurisprudência do TCU considera pessoa física e jurídica uma só, no caso de empresário individual. Assim, não se faz necessária citar novamente a empresa Daniel Domingues Barbosa 10181668742 (12.600.325/0001-94) , pois o Sr. Daniel Domingues Barbosa (XXX.816.687-XX) foi citado e apresentou alegações defesa, responsável que se confunde com sua empresa de mesmo nome.
 Tal procedimento torna imperioso harmonizar o mesmo tratamento conferido a esses processos, como, por exemplo, no consoante ao voto condutor do Acórdão 3201/2018-TCU-Segunda Câmara, do Min. Aroldo Cedraz, TC Processo 015.104/2016-8, que trata de TCE instaurada pelo MinC em relação a outros responsáveis, a saber:
'9. Conforme consulta à base da Receita Federal, trata-se de empresa cuja natureza jurídica é a de 'empresário individual'. Uma vez que o patrimônio do empresário individual se confunde com o pessoal, correspondendo a um só conjunto de bens, cujo domínio pertence à pessoa física, mesmo que sirva à atividade empresarial exercida de forma individual, não é necessária sua desconsideração, nem para fins de penhora patrimonial, legitimidade passiva ou citação. Nesse sentido é a jurisprudência desta Corte, a exemplo dos Acórdão 1563/2013-TCU-Plenário) , 1.870/2010-Primeira Câmara e 615/2008-Segunda Câmara.
10. Sendo assim, acolho como razões de decidir os pareceres que me antecederam, alterando apenas o encaminhamento para impor o pagamento do débito apurado e da multa prevista no art. 57 da Lei 8.443/1992 somente a Mauro de Vargas Morales.'
14.	 O responsável apresentou seus argumentos de defesa, que foram analisados na instrução presente na peça 53, bem como documentos referentes à prestação de contas (peça 50) .
 Quanto à análise dos documentos recebidos a título de prestação de contas, a instrução presente na peça 53 destacou que a análise da correta aplicação dos recursos transferidos mediante convênios celebrados no âmbito federal é competência dos órgãos concedentes, conforme disposto no § 10 do art. 10 do Decreto 6.170/2007, bem como na Portaria Interministerial MPOG/MF/CGU 424/2016.
16. Assim, naquela instrução foi proposto:
a) diligenciar a Secretaria Especial de Cultura para que, no prazo de 60 (sessenta) dias, a contar da ciência, informe sobre a regularidade ou não da documentação comprobatória da prestação de contas objeto do projeto cultural Pronac 13-2168, encaminhada ao Tribunal;
b) informar à Secretaria Especial de Cultura que a resposta à diligência deve englobar as análises das execuções físicas e financeiras do Pronac 13-2168, ainda que o § 3º do art. 50 da IN 2/2019, do Ministério da Cidadania, regulamente sua análise de forma diversa, tendo em vista o previsto no § 1º do art. 10 da lei 8.443/1992; e
c) encaminhar cópia integral do processo à Secretaria Especial de Cultura, a fim de subsidiar sua análise.
17.	Entretanto, em despacho presente na peça 56, o Exmo. Ministro Relator divergiu da proposta presente na peça 53, com o seguinte entendimento:
'Considero que, tendo a prestação de contas sido apresentada pelo responsável diretamente perante esta Corte de Contas, a título de alegações de defesa, após citação válida, não cabe remeter o feito ao órgão concedente para análise da referida documentação. Creio que os elementos constantes dos autos são passíveis de exame pelo próprio Tribunal. 
Assim, deve o processo retornar à unidade técnica para que conclua a instrução de mérito.'
18.	Analisando-se os documentos presentes nos autos, não se observou compatibilidade entre algumas notas fiscais e os desembolsos constantes nos extratos bancários presentes na peça 50, p. 4-29. Também não foram apresentadas cópias dos cheques emitidos e comprovantes de transferências financeiras e de saques em espécie, de modo que fosse possível examinar a movimentação bancária da conta específica, isto é, o nexo causal entre os dispêndios e os débitos realizados.
19.	 Diante do exposto, na instrução presente na peça 57, foi proposto:
'a) diligenciar, com fundamento nos arts. 10, § 1º, e 11 da Lei 8.443/1992 c/c o art. 157 do RI/TCU, a Superintendência Regional do Banco do Brasil no Rio de Janeiro para que, no prazo de 15 dias, encaminhe ao Tribunal cópia (frente e verso) dos cheques emitidos da conta 37.795-3, agência 0598-3, do Banco do Brasil, de titularidade 'MINC PRONAC 132168' (CNPJ: 12.600.325/0001-94) , desde a data do primeiro repasse em dezembro/2013 até o encerramento da movimentação financeira, indicando, ainda, os destinatários/favorecidos de Ordens Bancárias, DOC, TED, transferências de recursos e saques realizados na referida conta, com respectivos CPF ou CNPJ, bem como cópia do extrato bancário da referida conta referente ao período mencionado;'
EXAME TÉCNICO
20.	A diligência foi realizada por intermédio do Ofício 60.022/2020-TCU/Seproc, de 31/10/2020, presente na peça 60. Em resposta, vieram aos autos os documentos presentes nas peças 62-107.
21.	Desta forma, seguindo a determinação do Exmo. Ministro Relator, passamos agora à análise da documentação apresentada a título de prestação de contas. As despesas realizadas são apresentadas na tabela a seguir:
	NUM.
	FORNECEDOR E DESCRIÇÃO
	VALOR
	DATA
	LOCAL
	NOTA FISCAL

	1
	Toca discos edições e empreendimentos artísticos - prestação de serviço de hospedagem e alimentação referente ao projeto Lei Rouanet - Folks - gravação CD - PRONAC
	39.000,00
	16/12/2014
	Peça 50, p. 36
	81

	2
	Toca discos edições e empreendimentos artísticos - prestação de serviço de locação de estúdio de gravação referente ao projeto de Lei Rouanet - Folks gravação CD
	43.000,00
	18/12/2014
	Peça 50, p. 37
	83

	3
	Luís Felipe Ribeiro Pinho Rodarte - prestação de serviços de produção musical para o projeto Lei Rouanet 132168 - Folks gravação de CD
	21.500,00
	31/12/2014
	Peça 50, p. 38
	003

	4
	Daniel Domingues Barbosa - Produção executiva do projeto de Lei Rouanet 'Folks Gravação de CD e Show de Lançamento'" PRONAC 132168.
	20.000,00
	14/8/2014
	Peça 50, p. 39
	013

	5
	Luís Felipe Ribeiro Pinho Rodarte - Prestação de serviços de produção musical para o projeto da Lei Rouanet 132168 - Folks gravação de CD
	15.000,00
	30/12/2013
	Peça 50, p. 40
	001

	6
	Marina Leitão Damin -Prestação de serviço de redação e edição do projeto de Lei Rouanet Folks Gravação CD PRONAC - 132.168
	5.000,00
	30/12/2015
	Peça 50, p. 41
	048

	7
	Discmidia Industria e Serviços Ltda. - 2000 cd Folks
	7.180,00
	23/7/2015
	Peça 50, p. 42
	3.584

	8
	Empresa não identificada - Prestação de serviços de busdoor para PRONAC 132.168 referente ao projeto Folks - Gravação de CD
	3.500,04
	15/7/2015
	Peça 50, p. 43
	 -------

	9
	Daniel Domingues Barbosa - Produção musical do show da banda Folks no projeto de Lei Rouanet Pronac 132.168
	9.000,00
	30/12/2105
	Peça 50, p. 44
	019

	10
	Marina Leitão Damin -Prestação de serviço de redação e edição do projeto de Lei Rouanet Folks Gravação CD PRONAC - 132.168
	5.000,00
	30/12/2015
	Peça 50, p. 45
	048

	11
	JP Assessoria em Comunicação e Produção Ltda. Prestação de serviço de Assessoria de Imprensa referente ao projeto de Lei Rouanet - Folks Gravação CD - PRONAC 132168
	2.127,66
	15/7/2015
	Peça 50, p. 46
	007

	12
	JP Assessoria em Comunicação e Produção Ltda. Prestação de serviço de Assessoria de Imprensa referente ao projeto de Lei Rouanet - Folks Gravação CD - PRONAC 132168
	2.127,66
	6/8/2015
	Peça 50, p. 47
	008

	13
	JP Assessoria em Comunicação e Produção Ltda. Prestação de serviço de Assessoria de Imprensa referente ao projeto de Lei Rouanet - Folks Gravação CD - PRONAC 132168
	2.247,19
	4/9/2015
	Peça 50, p. 48
	010

	14
	DIY Vídeos Produções Ltda. - Prestação de serviço de vídeo release referente ao projeto de Lei Rouanet - Folks Gravação CD PRONAC 132168. (1a parcela) 
	2.875,00
	30/7/2015
	Peça 50, p. 49
	085

	15
	DIY Vídeos Produções Ltda.- Prestação de serviço de vídeo release referente ao projeto de Lei Rouanet Folks Gravação CD - PRONAC 132168. (2a parcela) 
	2.875,00
	21/9/2015
	Peça 50, p. 50
	092

	16
	Locas Produções Artísticas Ltda. - Prestação de serviço de masterização de disco referente ao projeto de Lei Rouanet - Folks Gravação CD - PRONAC 132168
	3.000,00
	8/4/2015
	Peça 50, p. 51
	886

	17
	A4 Produções Artísticas Ltda. - Prestação de serviço de Material Gráfico referente ao projeto de Lei Rouanet - Folks Gravação CD - PRONAC 132168
	2.262,40
	24/7/2015
	Peça 50, p. 52
	2383

	18
	Projetar Esquadrias Serralheria e Comunicação Visual Ltda. Prestação de serviço de Material Gráfico referente ao projeto de Lei Rouanet - Folks Gravação CD - PRONAC 132168
	1.600,00
	28/7/2015
	Peça 50, p. 53
	160

	19
	Enigma Recortes de Jornais e Revistas Ltda. ME - Acompanhamento de assessoria de imprensa referente ao projeto de Lei Rouanet - Folks Gravação CD - PRONAC 132168
	350,00
	23/9/2015
	Peça 50, p. 54
	332

	20
	Enigma Recortes de Jornais e Revistas Ltda. ME - Acompanhamento de assessoria de imprensa referente ao projeto de Lei Rouanet - Folks Gravação CD - PRONAC 132168
	350,00
	4/11/2015
	Peça 50, p. 55
	339

	21
	Enigma Recortes de Jornais e Revistas Ltda. ME - Acompanhamento de assessoria de imprensa referente ao projeto de Lei Rouanet - Folks Gravação CD - PRONAC 132168
	350,00
	18/8/2015
	Peça 50, p. 56
	327

	22
	Marina Leitão Damin. Prestação de serviço de redação, edição e divulgação de conteúdo digital referente ao projeto de Lei Rouanet - Folks Gravação CD - PRONAC 132168.
	700,00
	20/7/2015
	Peça 50, p.57
	038

	23
	Marina Leitão Damin - Edição de material de divulgação
	200,00
	29/9/2015
	Peça 50, p. 58
	042

	24
	Marina Leitão Damin. Prestação de serviço de Divulgação referente ao projeto de Lei Rouanet - Folks Gravação CD PRONAC 132168
	300,00
	3/11/2015
	Peça 50, p. 59
	043

	25
	Marina Leitão Damin. Prestação de serviço de Divulgação referente ao projeto de Lei Rouanet - Folks Gravação CD PRONAC 132168
	300,00
	19/11/2015
	Peça 50, p. 60
	045

	26
	Marina Leitão Damin. Prestação de serviço de Divulgação referente ao projeto de Lei Rouanet - Folks Gravação CD PRONAC 132168
	300,00
	9/12/2015
	Peça 50, p. 61
	046

	27
	Leandro Miranda Silva Cardoso - Aluguel mixer pioneer DJM-600 para dia 31 de julho de 2015 no Imperator.
	200,00
	31/7/2015
	Peça 50, p. 62
	047

		TOTAL
	190.344,95
			
22.	Quanto à execução do objeto, consideramos que ele foi realizado, ante os documentos presentes na peça 50, p. 64-71, que informam que o projeto foi gravado no estúdio Toca do Bandido e lançado na casa de show 'Teatro Imperator', no Méier, Rio de Janeiro/RJ, e ante as notas fiscais dos 2000 cd presente no item 7 da tabela acima apresentada e a nota fiscal de masterização de discos, presente no item 16 da referida tabela.
23.	Quanto à execução financeira, dos documentos apresentados, verifica-se que:
a) preliminarmente, os valores referentes aos itens 8 (R$ 3.500,04) , devido à ausência de nota fiscal, e 10 (R$ 5.000,00) , por se tratar de documento repetido com o mesmo conteúdo do item 6, incluindo a mesma nota fiscal, devem ser rejeitados;
b) somente foi constatada compatibilidade entre os documentos fiscais e cheques ou TED/ DOC quanto aos seguintes itens (extraídos da tabela acima) ; os demais itens foram pagos por intermédio de saques, em espécie:
	ITEM
	VALOR
	PEÇA, PÁGINA DO DOCUMENTO BANCÁRIO COMPROBATÓRIO
	OBSERVAÇAO

	1
	39.000,00
	Peça 79, p. 1
	
	2
	43.000,00
	Peça 79, p. 1
	
	3
	21.500,00
	Peça 82, p. 5
	
	4
	15.000,00 (*) 
	Peça 82, p. 4, e peça 76
	 (*) O documento fiscal, presente na peça 50, p. 39, foi no valor de R$ 20.000,00. O valor pago foi de R$ 15.000,00

	5
	15.000,00
	Peça 82, p. 3
	
	6
	5.000,00
	Peça 82, p. 3
	
	7
	7.180,00
	Peça 82, p. 19
	
	9
	9.000,00
	Peça 82, p. 3
	
	11
	2.127,66
	Peça 79, p. 3
	
	14
	2.875,00
	Peça 79, p. 4
	
	15
	2.875,00
	Peça 79, p. 5
	
	16
	3.000,00
	Peça 79, p.2
	
	17
	2.262,40
	Peça 79, p. 3
	
	19
	350,00
	Peça 79, p. 6
	
	22
	700,00
	Peça 79, p. 2
	
	TOTAL:
	168.870,06
		
24.	Assim, verifica-se que podem ser aceitos pagamentos no valor de R$ 168.870,06. Considerando que o valor do débito inicialmente cobrado foi de R$ 200.000,00, o débito, após a análise da prestação de contas, deve ser diminuído para R$ 31.129,94, o qual deve ser considerado na data da última captação de recursos, qual seja, 4/2/2015.
25. Cabe destacar que, quanto aos itens pagos por intermédio de saques em espécie, eles não foram aceitos, de acordo com a jurisprudência desse Tribunal, a seguir descrita:
'O saque em espécie, além de contrariar normativo legal, em regra, impede o estabelecimento do nexo de causalidade entre os saques realizados e a execução do objeto pactuado por meio de convênio ou congênere, prejudicando, por conseguinte, a comprovação do regular emprego dos recursos públicos' (Acórdão 771/2010-TCU-Plenário - Relator: AUGUSTO SHERMAN) .
'A movimentação dos recursos em conta corrente específica, com transferências nominalmente identificadas, são requisitos essenciais à comprovação do nexo de causalidade da execução financeira do convênio. O saque em espécie dos recursos da conta específica do ajuste enseja débito, face à impossibilidade do estabelecimento do nexo de causalidade entre o dispêndio e a despesa efetuada' (Acórdão 2464/2013-TCU-Plenário - Relatora: ANA ARRAES) .
'O saque em espécie da conta específica de convênio compromete o estabelecimento do nexo de causalidade entre a movimentação bancária e as despesas efetuadas para a consecução do objeto pactuado, não permitindo a comprovação da regular aplicação dos recursos federais repassados, o que enseja a irregularidade das contas, com imputação de débito e aplicação de multa aos gestores responsáveis' (Acórdão 6886/2020-TCU-Segunda Câmara - Relator: MARCOS BEMQUERER) .
'O saque em dinheiro da conta específica de convênio impede nexo de causalidade entre recursos repassados e objeto supostamente executado' (Acórdão 4206/2010-TCU-Segunda Câmara - Relator: AUGUSTO SHERMAN) '
26.	Com relação à citação realizada, fundada na 'não comprovação da boa e regular aplicação dos recursos federais repassados', não há necessidade de realização de nova citação dos responsáveis, conforme enunciado abaixo transcrito: 
'Acórdão 2050/2016-TCU-Segunda Câmara, Rel. Min. Marcos Bemquerer: Nos casos em que o responsável tenha sido citado por omissão no dever de prestar contas e venha a apresentar a reclamada prestação de contas, mas, na análise das alegações de defesa, sejam constatadas irregularidades que caracterizam dano ao erário, não é necessária a renovação da citação se:
a) no ofício citatório estiver expressamente consignado que o débito decorre da não comprovação da boa e regular aplicação dos recursos geridos; e 
b) o valor do dano apurado ao final não seja superior àquele que constou da citação.'
27.	Verifica-se que a citação realizada atende ao quesito constante na alínea 'a', conforme se constata nos ofícios presentes nas peças 46 e 47. Já o valor do dano apurado não é superior àquele que constou na citação (é inferior) . Portanto, não é necessária a renovação da citação.
Prescrição da Pretensão Punitiva 
28.	 Vale ressaltar que a pretensão punitiva do TCU, conforme Acórdão 1441/2016-TCU-Plenário, Relator: Benjamin Zymler, que uniformizou a jurisprudência acerca dessa questão, subordina-se ao prazo geral de prescrição indicado no art. 205 do Código Civil, que é de dez anos, contado da data de ocorrência da irregularidade sancionada, nos termos do art. 189 do Código Civil, sendo este prazo interrompido pelo ato que ordenar a citação, a audiência ou a oitiva dos responsáveis. 
29.	 No caso em exame, não ocorreu a prescrição, uma vez que a irregularidade sancionada ocorreu em 30/7/2015 (prazo final para prestação de contas) , e o ato de ordenação da citação ocorreu em 27/9/2019 (peça 41) .
Cumulatividade de multas.
30.	 Quanto à possibilidade de aplicação cumulativa das multas dos arts. 57 e 58, inciso I, da Lei 8.443/1992, ainda que seja adequada a realização de citação e audiência do responsável, por força do disposto no art. 209, § 4º, do Regimento Interno do TCU, o Tribunal reconhece que existe relação de subordinação entre as condutas de 'não comprovação da aplicação dos recursos' e de 'omissão na prestação de contas', sendo a primeira consequência da segunda, o que enseja, na verificação das duas irregularidades, a aplicação da multa do art. 57, com o afastamento da multa do art. 58, inciso I, em atenção ao princípio da absorção (Acórdão 9579/2015-TCU-Segunda Câmara, Relator Ministro Vital do Rêgo; Acórdão 2469/2019-TCU-Primeira Câmara, Relator Ministro Augusto Sherman) . 
31.	 Conforme leciona Cezar Bitencourt (Tratado de Direito Penal: parte geral - 8ª Edição - São Paulo: Saraiva, 2003. Pg. 565) , na absorção, ' (...) a pena do delito mais grave absorve a pena do delito menos grave, que deve ser desprezada'. No caso concreto, a 'omissão no dever de prestar contas', embora seja uma irregularidade autônoma, funciona como fase ou meio para a consecução da 'não comprovação da aplicação dos recursos', havendo clara relação de interdependência entre essas condutas. Dessa forma, recaindo as duas ocorrências em um mesmo gestor, deve prevalecer a pena do delito mais grave, qual seja, a multa do art. 57 da Lei 8.443/1992.
CONCLUSÃO:
32.	Quanto às razões de justificativa, a defesa apresentada não trouxe nenhum fato ou circunstância que comprovadamente pudesse justificar o não cumprimento do prazo para a apresentação da prestação de contas, devendo as razões de justificativas ser rejeitadas. 
33. Verifica-se que não houve a prescrição da pretensão punitiva, conforme itens 28 a 29. Tendo em vista que não constam dos autos elementos que permitam reconhecer a boa-fé dos responsáveis ou a ocorrência de outras excludentes de culpabilidade, sugere-se que as contas de Daniel Domingues Barbosa (12.600.325/0001-94) e do Sr. Daniel Domingues Barbosa (XXX.816.687-XX) sejam julgadas irregulares, nos termos do art. 202, § 6º, do Regimento Interno do TCU, com a imputação do débito atualizado monetariamente e acrescido de juros de mora, nos termos do art. 202, § 1º, do Regimento Interno do TCU, aplicando-lhe, ainda, a multa prevista no art. 57 da Lei 8.443/1992.
PROPOSTA DE ENCAMINHAMENTO 
32. 	Diante do exposto, submetem-se os autos à consideração superior, propondo-se a adoção das seguintes medidas:
a) rejeitar as razões de justificativa e aceitar parcialmente os argumentos de defesa apresentados pelo Sr. Daniel Domingues Barbosa (XXX.816.687-XX) ;
b) com fundamento nos arts. 1º, inciso I, e 16, inciso III, alíneas 'a' e 'c', da Lei 8.443/1992 c/c os arts. 19 e 23, inciso III, da mesma Lei, e com arts. 1º, inciso I; 209, incisos I e III; 210 e 214, inciso III, do Regimento Interno do TCU, julgar irregulares as contas de Daniel Domingues Barbosa (12.600.325/0001-94) e do Sr. Daniel Domingues Barbosa (XXX.816.687-XX) , e condená-los, solidariamente, ao pagamento das quantias a seguir especificadas, com a fixação do prazo de quinze dias, a contar da notificação, para comprovar, perante o Tribunal (art. 214, inciso III, alínea 'a', do Regimento Interno do TCU) , o recolhimento da dívida aos cofres do Fundo Nacional de Cultura, atualizada monetariamente e acrescida dos juros de mora, calculados a partir das datas discriminadas, até a data do recolhimento, na forma prevista na legislação em vigor: 
	DATA
	VALOR

	4/2/2015
	31.129,94

c) aplicar, individualmente, à Daniel Domingues Barbosa (12.600.325/0001-94) e ao Sr. Daniel Domingues Barbosa (XXX.816.687-XX) a multa prevista no art. 57 da Lei 8.443/1992 c/c o art. 267 do Regimento Interno do TCU, fixando-lhes o prazo de quinze dias, a contar da notificação, para que comprovem, perante o Tribunal (art. 214, inciso III, alínea 'a', do Regimento Interno do TCU) , o recolhimento da dívida aos cofres do Tesouro Nacional, atualizada monetariamente desde a data do acórdão que vier a ser proferido por este Tribunal até a do efetivo recolhimento, se pagas após o vencimento, na forma da legislação em vigor; 
d) informar ao responsável Daniel Domingues Barbosa (XXX.816.687-XX) que, caso se demonstre, por via recursal, a correta aplicação dos recursos, poderá ser reaplicada a multa do art. 58, inciso I, da Lei 8.443/1992, antes absorvida pela multa do art. 57 do mesmo diploma legal;
e) autorizar, desde logo, a cobrança judicial das dívidas, caso não atendidas as notificações, na forma do disposto no art. 28, inciso II, da Lei 8.443/1992;
f) autorizar também, desde logo, se requerido, com fundamento no art. 26 da Lei 8.443/1992, c/c o art. 217, §§ 1º e 2º, do Regimento Interno do TCU, o parcelamento da dívida em até 36 parcelas, incidindo, sobre cada parcela, corrigida monetariamente, os correspondentes acréscimos legais, fixando-lhe o prazo de quinze dias, a contar do recebimento da notificação, para comprovarem, perante o Tribunal, o recolhimento da primeira parcela, e de trinta dias, a contar da parcela anterior, para comprovarem os recolhimentos das demais parcelas, devendo incidir, sobre cada valor mensal, atualizado monetariamente, os juros de mora devidos, no caso do débito, na forma prevista na legislação em vigor, alertando os responsáveis de que a falta de comprovação do recolhimento de qualquer parcela importará o vencimento antecipado do saldo devedor, nos termos do § 2º do art. 217 do Regimento Interno deste Tribunal; 
g) enviar cópia do acórdão que vier a ser proferido à Caixa Econômica Federal e aos responsáveis, para ciência, informando-lhes que a deliberação, acompanhada do relatório e do voto que a fundamentarem, estará disponível para a consulta no endereço www.tcu.gov.br/acordaos; e
h) encaminhar cópia da deliberação, bem como do relatório e do voto que a fundamentarem, ao Procurador-Chefe da Procuradoria da República no Estado do Rio de Janeiro, nos termos do § 3º do art. 16 da Lei 8.443/1992 c/c o § 7º do art. 209 do Regimento Interno do TCU, para adoção das medidas que entender cabíveis."
2.	O diretor e o secretário da SecexTCE ratificaram a instrução acima (peças 111 e 112) .
3.	O representante do Ministério Público junto ao Tribunal de Contas da União (MP/TCU) , em sua intervenção regimental, endossou o encaminhamento alvitrado pela unidade técnica, sem prejuízo de sugerir a aplicação da multa prevista no art. 57 da Lei n 8.443/1992 apenas ao empresário (pessoa física) , mas não à sua firma individual, sob pena de se caracterizar bis in idem, na esteira do entendimento vigente neste Tribunal (peça 113) .
É o relatório.

não há.

Procuradora-Geral Cristina Machado da Costa e Silva

TOMADA DE CONTAS ESPECIAL. RECURSOS CAPTADOS POR FORÇA DE PROJETO CULTURAL. OMISSÃO NO DEVER DE PRESTAR CONTAS. CITAÇÃO. AUDIÊNCIA. ALEGAÇÕES DE DEFESA PARCIALMENTE ACOLHIDAS. OMISSÃO NÃO JUSTIFICADA. DOCUMENTAÇÃO APTA A COMPROVAR A REGULAR APLICAÇÃO DE PARTE DOS RECURSOS CAPTADOS. CONTAS IRREGULARES. DÉBITO. MULTA. CIÊNCIA.

TOMADA DE CONTAS ESPECIAL (TCE)

Em exame, processo de tomada de contas especial instaurada pela Secretaria Especial de Cultura em desfavor da empresa Daniel Domingues Barbosa e do sr. Daniel Domingues Barbosa em razão da omissão no dever de prestar contas dos recursos captados por força de projeto cultural. 
2.	O objeto do ajuste era a realização do projeto "Folks: Gravação de CD e Show de Lançamento", que compreendia a produção, a gravação, a mixagem e a prensa de 2.000 cópias do disco de estreia da banda Folks.
3.	Foi autorizada a captação do total de R$ 213.020,00, no período de 28/6/2013 a 30/6/2015, com prazo de execução de 4/2/2015 a 30/6/2015 e prazo para prestação de contas recaindo em 30/7/2015.
4.	A proponente captou valores que alcançaram o montante de R$ 200.000,00, conforme atestam os recibos e os extratos bancários constantes dos autos.
5.	O fundamento para a instauração da tomada de contas especial foi a não comprovação da boa e regular aplicação dos recursos recebidos em face da omissão no dever de prestar contas dos valores transferidos.
6.	O Relatório de Tomada de Contas Especial 825/2019 (peça 33) indicou a ocorrência de dano ao erário correspondente ao montante total captado, sob responsabilidade solidária da empresa e de seu dirigente.
II
7.	Nesta Corte de Contas, foi promovida a citação da empresa Daniel Domingues Barbosa e do sr. Daniel Domingues Barbosa para que apresentassem alegações de defesa em face da omissão na prestação de contas.
8.	Foi, ainda, realizada a audiência do sr. Daniel Domingues Barbosa pelo não cumprimento do prazo originalmente estipulado para a prestação de contas do projeto incentivado.
9.	Regularmente notificado, o sr. Daniel Domingues Barbosa compareceu aos autos e apresentou as alegações de defesa constantes da peça 50. Junto com seus argumentos de mérito, o responsável apresentou a prestação de contas, composta dos seguintes documentos: (i) extrato bancário; (ii) planilha aprovada pelo Ministério da Cultura; (iii) notas fiscais, com menção ao projeto; (iv) duas matérias de jornais de renome ("O Globo" e "Jornal do Brasil") , que confirmariam que o projeto foi gravado no famoso estúdio "Toca do Bandido" e lançado na conhecida casa de show "Teatro Imperator", no Méier, Rio de Janeiro/RJ; e (v) logomarcas do Ministério da Cultura na arte do CD.
10.	Em sua instrução, a SecexTCE entendeu que a responsabilidade primária pela fiscalização da correta aplicação dos recursos federais transferidos a estados e municípios é da competência do órgão ou da entidade concedente. Assim, propôs que fosse feita diligência à Secretaria Especial de Cultura para que, no prazo de sessenta dias, informasse sobre a regularidade ou não da documentação comprobatória da prestação de contas encaminhada a este Tribunal, examinando sua execução física e financeira (peça 53) .
11.	Entretanto, divergi do encaminhamento proposto por considerar que, tendo a prestação de contas sido apresentada pelo responsável diretamente perante esta Corte de Contas, a título de alegações de defesa, após citação válida, não caberia remeter o feito ao órgão concedente para análise da referida documentação. Destaquei, na ocasião, que os elementos constantes dos autos eram passíveis de exame pelo próprio Tribunal (peça 56) .
12.	Assim, determinei o retorno do processo à unidade técnica para que concluísse a instrução de mérito.
13.	Em nova manifestação, a SecexTCE apontou a ausência das cópias dos cheques emitidos e dos comprovantes de transferências financeiras e de saques relacionados à conta específica do projeto, razão pela qual sugeriu que fosse realizada diligência à Superintendência Regional do Banco do Brasil, no Rio de Janeiro, com vistas à obtenção dessa documentação.
14.	Em resposta, vieram aos autos os documentos insertos nas peças 62 a 107.
15.	Em instrução conclusiva, a unidade técnica asseverou que havia, nos autos, documentos aptos a comprovar a realização da gravação do CD no estúdio "Toca do Bandido" e o seu lançamento na casa de show "Teatro Imperator", no Méier/RJ. Ademais, teria restado demonstrada a confecção dos dois mil exemplares disco.
16.	Quanto à execução financeira, a SecexTCE concluiu ser possível atestar a compatibilidade entre documentos fiscais e cheques/TED/DOC relativos a pagamentos no valor total de R$ 168.870,06 (vide tabela transcrita no relatório precedente) . Os itens pagos por intermédio de saques em espécie não foram aceitos, uma vez que não foi possível estabelecer o necessário liame causal entre os recursos e o objeto pactuado.
17.	Assim, tendo em vista que o valor do débito inicial foi de R$ 200.000,00, o dano remanescente corresponderia a R$ 31.129,94.
18.	Portanto, a proposta da unidade técnica foi no sentido de acolher parcialmente os argumentos oferecidos e de julgar irregulares as contas dos responsáveis, com imputação de débito e multa.
19.	O Parquet especializado endossou o posicionamento da SecexTCE.
III
20.	Ratifico as análises, essencialmente uniformes, efetuadas pela unidade técnica e pelo representante do MP/TCU, razão por que as incorporo às minhas razões de decidir.
21.	Embora de forma intempestiva e não justificada, o responsável apresentou, perante este Tribunal, a prestação de contas dos recursos captados mediante incentivo fiscal da Lei Rouanet. Dos R$ 200.000,00 geridos, os elementos carreados aos autos permitiram atestar a regular utilização de R$ 168.870,06. Em relação a tais despesas, a unidade técnica indicou haver compatibilidade entre os documentos fiscais emitidos e as transações bancárias efetuadas, o que possibilitou o estabelecimento do nexo causal entre as despesas e os recursos federais recebidos.
22.	Por outro lado, os itens que foram pagos por meio de saques em espécie foram impugnados, pois, de acordo com o entendimento vigente nesta Corte de Contas, o saque em espécie, além de contrariar normativo legal, impede o estabelecimento do nexo de causalidade entre os saques realizados e a execução do objeto pactuado, prejudicando, por conseguinte, a comprovação do regular emprego dos recursos públicos.
23.	Cumpre destacar que o ônus de comprovar a regularidade da integral aplicação dos recursos públicos compete ao gestor, por meio de documentação idônea que demonstre, de forma efetiva e inequívoca, os gastos efetuados e o nexo de causalidade entre as despesas realizadas e os recursos federais recebidos. Dessa forma, o responsável deve trazer aos autos informações consistentes que afastem as irregularidades de forma cabal.
24.	Acolho, pois, a proposta formulada pela unidade técnica e pelo Parquet no sentido de julgar irregulares as presentes contas, com imputação de débito correspondente à parcela dos valores cuja escorreita aplicação não restou comprovada.
25.	A responsabilidade pelo ressarcimento do dano deve recair sobre a entidade beneficiária dos recursos, a firma individual Daniel Domingues Barbosa, e sobre seu dirigente, sr. Daniel Domingues Barbosa.
26.	Como é sabido, a condenação solidária em débito atribuído à firma individual e a seu empresário não caracteriza bis in idem, porquanto obriga todos à mesma dívida, que pode ser cobrada integralmente de um ou de ambos, nos termos dos arts. 264 e 265 do Código Civil, além do que não se faz distinção entre o patrimônio da empresa individual e o da pessoa física.
27.	No caso de multa, todavia, cabe aplicá-la apenas ao empresário, uma vez que a firma individual não possui personalidade diversa e separada da de seu titular, constituindo ambos uma única pessoa, ao contrário do que ocorre nas outras sociedades empresariais (no mesmo sentido, Acórdão 1156/2021-TCU-Primeira Câmara e 5.246/2020-1ª Câmara) .
28.	Cumpre asseverar, ainda, que o descumprimento do prazo originalmente estipulado para a prestação de contas do projeto, que se encerrou em 30/7/2015, remanesceu não justificado.
29.	Ressalta-se que o dever de prestar contas é inerente à gestão de recursos públicos, constituindo um dos pilares do sistema republicano. Ao descumpri-lo, o responsável infringe a Constituição Federal, as normas que regem a administração pública e as obrigações assumidas por meio do ajuste firmado. 
30.	Impõe-se apropriada, pois, a aplicação da multa prevista nos arts. 19, caput, e 57 da Lei 8.443/1992. Para tanto, fixo o seu valor em R$ 4.500,00, correspondente a, aproximadamente, 10% do valor atualizado do débito.
31.	Registro que, embora tenha sido adequada a realização da citação e da audiência do responsável, por força do disposto no art. 209, § 4º, do RITCU, este Tribunal reconhece que existe relação de subordinação entre as condutas de "não comprovação da aplicação dos recursos" e de "omissão na prestação de contas", sendo a primeira consequência da segunda. Diante disso, como foram constatadas essas duas irregularidades, julgo que a aplicação da multa prevista no art. 57 da Lei 8.443/1992 deve afastar a imputação da sanção estabelecida no art. 58, inciso I, da mesma norma, em atenção ao princípio da absorção.
32.	Saliento que a jurisprudência desta Corte de Contas acolhe a absorção acima mencionada, consoante exposto, por exemplo, nos Acórdão 4710/2020-TCU-Primeira Câmara, 9.579/2015-2ª Câmara e 2.469/2019-1ª Câmara.
	Ante o exposto, voto no sentido de que o Tribunal adote o acórdão que ora submeto à deliberação deste Colegiado.
                  TCU, Sala de Sessões Ministro Luciano Brandão Alves de Souza, em 3 de agosto de 2021.
BENJAMIN ZYMLER 
Relator